【裁判字號】    91,訴,599
【裁判日期】    920529
【裁判案由】    強盜等
【裁判全文】
臺灣板橋地方法院刑事判決                          九十一年度訴字第五九九號
    公  訴  人  臺灣板橋地方法院檢察署檢察官
    被      告  丁○○
                庚○○
                乙○○
    共      同
    指定辯護人  甲○公設辯護人黃青慧
右列被告因強盜案件，經檢察官提起公訴（九十年度偵字第一六五號），甲○判決如
左：
    主  文
丁○○、庚○○、乙○○意圖為自己不法之所有，結夥三人以上攜帶兇器，以強暴至
使不能抗拒，而使他人交付其物，各處有期徒刑柒年貳月。
酒瓶壹個、鐵鍊壹條，均沒收。
    事  實
一、丁○○、庚○○、乙○○共同意圖為自己不法之所有，結夥三人，於民國（下同
    ）八十九年九月三十日晚上八時二十分許，在桃園縣桃園市○○街十七號前搭乘
    丙○○所駕駛之營業小客車，至台北縣林口鄉後湖五十六之五號丁○○、庚○○
    以前工作之工廠，拿取丁○○、庚○○之私人物品後，搭乘原車行經台北縣林口
    鄉中湖四三之七號前時，基於傷害之犯意聯絡，由坐在右前座之乙○○（起訴書
    誤為庚○○）以酒瓶毆打丙○○之頭部，使丙○○受有頭部外傷併腦震盪及鼻裂
    傷之傷害，並命令丙○○交出財物，同時由坐在駕駛座正後方之庚○○（起訴書
    誤為乙○○）以客觀上對人之生命、身體具有高度危險性之鐵鍊兇器勒住丙○○
    之頸部，對丙○○施用強暴至使無法抗拒而將身上之新台幣（下同）八百元拿出
    後，即由坐於駕駛座右後方之丁○○將金錢取走，三人得手後立即下車逃逸。
二、案經告訴人丙○○訴由台北縣政府警察局新莊分局報請台灣板橋地方法院檢察署
    檢察官偵查起訴。
    理  由
一、訊據被告丁○○、庚○○於甲○審理中坦承上情不諱，被告乙○○則矢口否認涉
    有上開犯行，辯稱：案發當時並未與被告丁○○、庚○○一起搭計程車，當時伊
    人在家中並無外出云云。經查：
（一）被告丁○○於甲○審理中承稱：「被告庚○○坐在駕駛座後方，被告乙○○坐
      在駕駛座旁邊，我坐在乙○○後面」、「當時是我把錢收走的」等語（見甲○
      九十一年四月十一日訊問筆錄、九十二年五月十五日審判筆錄），被告庚○○
      於甲○審理中承稱：「我坐駕駛座後方、我旁邊是丁○○，乙○○坐前面」、
      「（問：是誰拿鐵鍊勒司機頸部？）是我」、「他（指被告乙○○）拿酒瓶打
      司機時，有跟我說要搶司機的錢，所以我才拿鐵鍊勒他（指司機）頸部」、「
      當時是乙○○拿酒瓶打司機的頭，我拿鐵鍊勒司機的脖子，鐵鍊是乙○○拿給
      我的，約三、四十公分，是白鐵的，一圈圈扣起來的，是做什麼用的不知道」
      、「是乙○○在上計程車之後先拿酒瓶打司機的，乙○○在車上把鐵鍊拿給我
      ，我才跟著拿鐵鍊勒司機」等語（見甲○九十一年四月十一日訊問筆錄、九十
      二年五月十五日審判筆錄），核與告訴人丙○○於警訊中指稱：「於本（九）
      月三十日二十時二十分在桃園市○○街十七號搭載三名男子至林口鄉後湖五十
      六之五號前暫停，該三名男子下車後即返回車上，要我往中湖村十四鄰方向行
      駛，至中湖四十三之七號前，坐前方男子即拿空瓶子打我頭部，我後方男子拿
      出鐵鍊勒我脖子後要我拿出錢，我將身上八百元拿出，由坐我右後方男子取走
      」（見偵查卷第十頁正面、反面）、其於偵查中指稱：「坐我旁邊的拿酒瓶打
      我頭部，我眼鏡掉了，流血，我駕駛座後面的那位拿鐵鍊勒住我」（見偵查卷
      第四十九頁反面）、於甲○審理中陳稱：「拿酒瓶打我額頭並且要我交出錢的
      是坐我右手邊的那一個，用鐵練勒住我脖子的是我正後方的那一個，我把錢交
      給坐在右後方的那一個，因為我右邊的那一個沒有手跟我拿錢，我錢一拿出來
      ，右後方的那一個就拿了過去」等語（見甲○九十一年五月六日訊問筆錄）相
      符。又證人即台北縣林口鄉後湖五十六之五號工廠負責人楊賢於警訊中證稱
      ：「（丁○○）最後一次約是八十九年九月三十日二十一時左右有來拿衣服回
      去。當時共有三人前來，有看到外面有停一台計程車。我只認識其中二人丁○○、庚○○，另一人因在暗處不確定為何人」、「當日看到丁○○及庚○○已
      在房內拿衣服，另一人坐在樓梯口」等語（見偵查卷第十五頁反面），足見被
      告丁○○、庚○○確為當日搭乘告訴人之計程車至台北縣林口鄉後湖五十六之
      五號之人。且被告丁○○前於警訊、偵查及甲○初次訊問中否認有將告訴人拿
      出之金錢取走，經甲○徵求被告丁○○同意，函請法務部調查局對其進行測謊
      ，經該局以控制問題法對被告丁○○測謊結果，認被告丁○○否認取走告訴人
      金錢一節，經測試呈情緒波動反應，研判有說謊，有法務部調查局九十一年八
      月六日調科參字第○九一○○四五五五八○號測謊報告書一件在卷可稽，亦足
      徵被告丁○○於其後甲○審理中坦承有收取告訴人所拿出之金錢一節為真實。
      此外，並有驗傷受傷診斷證明書、現場照片十張在卷足資佐證。綜上足認被告
      丁○○、庚○○之自白與事實相符。
（二）被告乙○○雖辯稱案發當日並未與被告丁○○、庚○○一起搭計程車，當時伊
      人在家中並無外出云云。惟查：
    (1)、被告丁○○、庚○○於警訊、偵查及甲○審理中，均一致供稱被告乙○○為
        當日與渠等共同搭乘計程車、坐於右前座及動手持酒瓶毆打告訴人丙○○之
        人。又告訴人丙○○於甲○審理中指稱：「（問：在場三名被告是否即為八
        十九年九月三十日搭乘你計程車之人？）是」、「（問：當天他們上了計程
        車之後，是怎麼坐的？）時間太久，記憶有點模糊。我只記得有一個手腕有
        刺青（一個空心的桃子）的坐在我的右手邊，後座二個人，因為天色已晚我
        不能確定」、「拿酒瓶打我額頭並要我交出錢的是坐我右手邊那一個」等語
        （見甲○九十一年五月六日訊問筆錄），而查被告三人之手部，僅被告乙○○右手手腕部有一個圓型黑色空心傷痕約一個姆指大，接近膚色，但顏色較
        深，被告丁○○、庚○○則均係在左手臂部位有刺青圖樣之事實，業經甲○
        勘驗屬實並記明筆錄（見甲○九十一年五月六日訊問筆錄、九十二年五月十
        五日審判筆錄）。而告訴人遭強盜之時間係在夜間，案發現場在計程車內，
        又依卷附現場照片觀之，車子所在位置係鄉○道路，僅遠處有一路燈照明設
        備，現場光線顯然不足，且告訴人頭部遭受攻擊致生流血、眼鏡掉落之事實
        ，亦據告訴人於偵查中陳述明確，已如前述，是告訴人於突遭攻擊且現場光
        線不良、眼鏡掉落之情形下，無法明確分辨坐於右手邊之人其手腕部位之特
        徵係刺青或傷痕，亦符常情。從而被告乙○○手腕部位確有與告訴人指述之
        位置、式樣相近之傷痕，足認被告乙○○確為當日與被告丁○○、庚○○同
        乘告訴人計程車，並持酒瓶攻擊告訴人之人。
    (2)、又被告丁○○於甲○審理中供稱：「我們三人是在台北碰面的，乙○○與庚○○一起。是庚○○約我的，他們已經在台北了，碰面時己○○也在場」、
        「己○○的母親要把己○○推到火坑去賺錢，庚○○要我幫忙想辦法，所以
        我才台中上到台北與他們碰面」、「我們先在台北碰面，我們三人就一起到
        桃園，己○○沒有去，我們三人一起坐計程車要到我及庚○○之前做鐵工的
        地方，在林口」、「我們就回到桃園的旅社，己○○在旅社等，我們四人才
        到樹林火車站找庚○○的姐姐拿錢，拿了錢後，就坐火車到花蓮」等語（見
        甲○九十二年四月四日訊問筆錄），被告庚○○於甲○審理中供稱：「我與
        我姪女己○○及乙○○三人一起坐火車從宜蘭到台北，之後我通知丁○○到
        台北來找我們，一起處理我姪女的母親要推她入火坑的事情。後來又一起回
        宜蘭把事情處理完後，我們四人就一起到桃園賓館。因為身上的錢不夠，之
        後我跟我姐約好在樹林火車站跟我姐拿錢，要買四張隔天兩三點的車票回花
        蓮。拿了錢後我們就先回桃園賓館，我跟丁○○想要回去林口鐵工廠拿衣服
        ，乙○○跟我們一起去，當時己○○在桃園賓館等我們」等語（見甲○九十
        二年五月七日訊問筆錄），是被告丁○○、庚○○二人就被告乙○○與渠等
        會面之原因、經過所述大致相符，且證人即庚○○之姐羅菊枝於甲○審理中
        亦證稱：「（問：八十九年九月三十日有無與庚○○在樹林火車站碰面）有
        ，那天他打電話給我，問我要不要去樹林車站，他說他要回去花蓮，可是身
        上沒有什麼錢，我就送錢去給他。我原本以為只有他一個人，去到車站我才
        知道有四個人，另外三人是己○○、丁○○、乙○○，己○○我一眼就認出
        來了，乙○○我本來不知道他的名字，是後來才知道的」等語（見甲○九十
        一年十二月二十六日訊問筆錄），是被告乙○○辯稱：案發當日伊在家中並
        未外出云云，已非得遽以採信。
    (3)、至證人即被告乙○○之妻己○○於甲○審理中證稱八十九年九月三十日整日
        被告與其一起在父親劉興傳家中等語，證人即被告之妻妹戊○○、岳父劉興
        傳於甲○審理中亦均證稱八十九年九月三十日有見到被告乙○○與證人己○○在家中等語。惟查：證人己○○前於八十九年十月十八日晚上十一時四十
        分許，在花蓮縣鳳林鎮○○路○段一五七號前，因其母吳鳳娥報案失蹤協尋
        為警查獲時，其於警訊中陳稱：「我於八十九年九月二十六日在自宅（宜蘭
        縣員山鄉○○村○○路三八三巷五九號）處離家出走」、「我離家出走後就
        到花蓮縣鳳林鎮○○路十二號親戚庚○○家住，供給我吃住」、「（問：警
        方於八十九年十月十九日零時十五分打電話給妳父親劉興傳，經他口頭告知
        ，因遠居台北且身體不適，不能前來，故無法將己○○帶回，但會委託親戚
        （住花蓮縣鳳林鎮○○路十號）前來帶回是否屬實？）實在。」等語，有花
        蓮縣警察局鳳林分局九十一年十一月九日（九一）鳳警戶字第○九一○○○
        一七四八六號函附之受理查尋人口案件登記表、偵訊筆錄各一件在卷可稽。
        顯見證人己○○於八十九年九月二十六日起即已離家，離家後居住於被告庚○○位於花蓮縣之住處，並未居住其父劉興傳位於台北縣之住處。又證人己○○於八十九年九月三十日確與被告三人一同在樹林火車站出現之事實，復
        據證人羅菊枝於甲○審理中證述屬實，已如前述。再參酌被告乙○○與證人
        己○○自八十八年間起即為男女朋友關係，現為夫妻一節，復據證人己○○
        於甲○審理中證述無訛（見甲○九十一年五月六日訊問筆錄），是證人己○○、戊○○、劉興傳與被告林政雄間有親屬關係，渠等上開證言與上開事證
        不相符合，顯係迴護被告之詞，尚非足採。
（三）綜上所述，本案事證明確，被告三人犯行堪予認定，應依法論科。
二、被告庚○○使用之鐵鍊，長約三、四十公分，為白鐵製，業據被告庚○○供明在
    卷，在客觀上顯具有行兇之危險性，自屬兇器之一種。核被告丁○○、庚○○、
    乙○○結夥三人持酒瓶毆打告訴人丙○○並持用鐵鍊劫取告訴人丙○○財物行為
    ，係犯修正後刑法第三百三十條第一項之意圖為自己不法之所有，結夥三人以上
    ，攜帶兇器，以強暴之方法，至使他人不能抗拒，而使他人交付其物罪、同法第
    二百七十七條第一項之傷害罪。查被告三人行為後，懲治盜匪條例及刑法第三百
    二十八條及三百三十條等條文業經立法院於同日三讀通過廢止及修正，並經總統
    於九十一年一月三十日公布施行，而自九十一年二月一日生效，考其立法目的，
    乃係以修正後刑法以取代懲治盜匪條例，是該條例原既係刑法之特別法，雖曰廢
    止，實乃廢止前後均有刑罰規定，自屬刑法第二條第一項之行為後法律有變更，
    亦無適用修正前刑法之餘地，經比較廢止前之懲治盜匪條例第五條第一項及修正
    後刑法三百三十條第一項規定結果，自以裁判時之修正後刑法第三百三十條第一
    項之規定較有利於被告，爰依刑法第二條第一項前段規定，就被告三人之犯行，
    應適用修正後之刑法第三百三十條第一項之加重強盜罪處斷。公訴意旨認被告三
    人應依刑法第三百二十八條第一項之強盜取財罪處斷，尚有未洽，起訴法條應予
    變更。被告三人間就上開犯行，有犯意之聯絡及行為之分擔，皆為共同正犯。被
    告三人所犯上開二罪間有方法、目的之牽連關係，為牽連犯，應從一重之刑法第
    三百三十條第一項加重強盜罪處斷。爰審酌被告三人犯罪之動機、目的、手段、
    犯罪所得之財物僅八百元，正值青壯卻結夥暴力強盜他人財物，嚴重漠視踐踏他
    人尊嚴及權益，危害社會治安甚鉅，及犯罪後之態度等一切情狀，量處如主文所
    示之刑，資為儆懲。
三、被告三人犯本案之罪所用之酒瓶一個、鐵鍊一條，係被告乙○○所有，業據被告
    丁○○、庚○○供明在卷，雖未扣案，但無證據證明業已滅失，依刑法第三十八
    條第一項第二款規定，併予宣告沒收。
據上論結，應依刑事訴訟法第二百九十九條第一項前段、第三百條，刑法第二條第一
項前段、第二十八條、第三百三十條第一項、第三百二十一條第一項第三款、第四款
、第三十八條第一項第二款，判決如主文。
本案經檢察官謝宗甫到庭執行職務。
中      華      民      國    九十二    年      五      月    二十九    日
                                  臺灣板橋地方法院刑事第四庭
                                      法  官  白  光  華
右正本證明與原本無異。
如不服本判決，應於判決送達後十日內，向甲○提出上訴狀，上訴於臺灣高等法院。
                                      書記官  陳  靜  怡
中      華    民      國    九十二    年      五      月    三十      日
※附錄本案論罪科刑主要法條全文※
中華民國刑法第三百三十條：
犯強盜罪而有第三百二十一條第一項各款情形之一者，處七年以上有期徒刑。
前項之未遂犯罰之。
中華民國刑法第三百二十一條：
犯竊盜罪而有左列情形之一者，處六月以上、五年以下有期徒刑：
一  於夜間侵入住宅或有人居住之建築物、船艦或隱匿其內而犯之者。
二  毀越門扇、牆垣或其他安全設備而犯之者。
三  攜帶兇器而犯之者。
四  結夥三人以上而犯之者。
五  乘火災、水災或其他災害之際而犯之者。
六  在車站或埠頭而犯之者。
前項之未遂犯罰之。


司法院資訊處製作；財團法人民間司法改革基金會備份。
